臺北高等行政法院判決
　　　　　　　　　　　　　　　　　　 93年度訴字第01514號
　　　　　　　　　　　　　　　.
原　　　告　甲○○
訴訟代理人　丙○○
被　　　告　財政部臺灣省北區國稅局
代　表　人　許虞哲（局長）住同上
訴訟代理人　乙○○
上列當事人間因綜合所得稅事件，原告不服財政部中華民國93年
3月10日台財訴字第0920077508號訴願決定，提起行政訴訟。本
院判決如下：
    主  文
原告之訴駁回。
訴訟費用由原告負擔。
    事  實
一、事實概要：原告係力新工業技師事務所之負責人，民國（下
    同）88年度綜合所得稅結算申報，自行申報執行業務所得新
    台幣（下同）1,864,419元，經被告初查核定其執行業務所
    得為6,120,498元，併課其當年度綜合所得總額為6,643,994
    元，淨額為5, 726,187元。原告原對該事務所88年度交際費
    、水電費、稅捐、業務收入及薪資支出等項目之核定不服，
    申經復查結果，仍維持原核定。原告仍不服，惟僅就「執行
    業務收入」及「交際費」等二項目，提起訴願，遭訴願決定
    駁回，遂向本院提起行政訴訟。
二、兩造聲明：
　(一)原告聲明：
    1.訴願決定、復查決定及原處分均撤銷。
    2.訴訟費用由被告負擔。
  (二)被告聲明：1.駁回原告之訴。2.訴訟費用由原告負擔。
三、兩造之爭點：(1)原告自行申報報業務收入13,550,472元，被
    告初查核定16,856,445元，調整增列收入3,230,411元，原
    告主張該增列數為86年度及87年度應收尚未收回之執行業務
    收入，不應列入88年度業務收入，是否可採？(2)原告申報之
    年度交際費391,419元，被告初查核定認列212,110元，其餘
    179,309元之憑證未書抬頭是否應予以剔除不准認列？
  (一)原告主張：
    1.業務收入部分：
      (1)按本件原告係力新工業技師事務所負責人，是88年度申
        報業務收入13,550,472元，被告初查予以核定為16,856
        ,445 元，調整增列收入3,230,411元，而該增列數為86
        年度及87年度應收尚未收回之執行業務收入，惟原告事
        務所自86年度開業以來，自始即採權責發生制記帳，希
        將原核定調整增加之收入擬予註銷。嗣經被告復查決定
        以未報備並經核准得採用權責發生制記帳為由；以原核
        定調整增加之業務收入3,230,411元係因86年度及87年
        度應收未收之業務收入已在88年度收現，即依執行業務
        所得查核辦法第3條規定，乃駁回原告復查之申請。
      (2)又訴願時，原告主張事務所並非聯合執行業務者，而執
        行業務收入亦無類似建築師之執行業務收入須經由公會
        代收轉付，俟故無執行業務所得查核辦法第10條第2項
        規定構成要件之適用，惟被告應證明該調整增列之執行
        業務收入3,230,411元確於88年度收現，始能併課88年
        度綜合所得總額課稅，以符合收付實現為原則核定所得
        規定。惟訴願決定書卻以事務所應收未收款（業務收入
        ）其中部份屬於86及87年度者，合計3,572,411元，迨
        至88年底應收未收合計僅剩帳列餘額342,000元，即臆
        測推斷應於88年度內已實現收入3,230,411元，顯屬謬
        誤；另系爭86年及87年應收未收款被告於查核各該年度
        時並未併入各該86年及87年度核定執行業務收入，是原
        告雖在各該年度申報收入，惟被告依收付實現原則，並
        未在各該年度核定，而於88年度實現時核定，其論斷基
        礎則有待商榷，另有詳研審酌之必要。
      (3)茲依本案系爭執行業務收入86年度及87年度應收未收款
        3,572,411元併列為88年度收入，惟原告業雖依權責發
        生制列報於86年及87年收入，誠實依法申報繳納稅額，
        且經被告審酌核定，嗣88年度卻又以收付實現原則重覆
        認列該應收未收款金額，豈非漫無準據，更有重覆課稅
        之嫌。換言之；若對被告以利於己時則給予多課徵部分
        斟酌堪認，反之則完全棄置不論，況86年度及87年度應
        收未收款已列報當期收入，於88年度又將該金額重覆併
        入課徵，顯有抵觸執行業務所得查核辦法第11 條規定
        ：「執行業務收入，取有所得稅扣繳憑單，憑單記載之
        所得額或給付年度，與帳載不符者，應查明實際情形予
        以認定。」；另同法第5條之1：「執行業務者之全部收
        入已依法扣繳稅款，於辦理綜合所得稅結算申報時，如
        有退稅，稽徵機關應盡先辦理。」揆諸上述論旨。被告
        查核86年度及87年度時倘原告不諳稅法未予報備核準採
        權責發生制入帳，惟當期多列報之收益及稅款，稽徵機
        關自應擬予轉正退回，然被告卻未據指明，顯有諉卸遲
        誤責任，而於88年度更自嫌率斷應於本期已實現收回，
        再次重覆課徵繳納，似有未合，確有違原告權益，更未
        符課稅公平原則。
      (4)據查執行業務所得查核辦法第10條1項明定：「執行業
        者應於執行業務收入實現時列帳記載。但委任人交付支
        票作為報酬者，『得』以該支票記載之發票日為實現日
        期，．．．。」綜觀上述函釋，敘明執行業者，若收受
        委任人交付支票為報酬，則得可選擇支票收受日或到期
        日為申報業務收入所得之年度計算基礎，即非不得必須
        依據支票到期日為所得收入年度要件，倘縱使取得收受
        支票時，屬跨年度尚未兌現，惟收受者（即執行業務者
        ）亦得以選擇當期列報收益或俟實現時才入帳申報，被
        告既尚未詳查明事實，即率斷推論該86年度及87年度之
        應收未收款於88年度實現，惟其究係何時開立？得否計
        入本年度計算？均無詳研審酌，決定書亦乏攸關資料，
        其事實如何，固待究明。按認定事實，須憑證據，豈能
        以推測擬議為論斷基礎，況原查核報告既乏完整之證據
        佐證，自不無疏漏之嫌。
      (5)次按所得稅法施行細則第13條2項明定：「執行業務者
        未依法辦理結算申報，或未依法設帳記載及保存憑證，
        或未能提供證明所得額之帳簿文據者，稽徵機關得照同
        業一般收費及費用標準核定其所得額。」另與執行業務
        所得查核辦法第8條規定相同。而被告將86年度及87年
        度之應收未收款3,230,411元轉列為88年度調整增加之
        業務收入，卻未依前揭規定擬予扣除其必要成本及費用
        支出（即同業所得稅額標準）核定當期所得額。悉依全
        額收入認列為所得額，似欠允當，且屬違誤，洵非全無
        逾越法規瑕疵。
    2.交際費部分：
    　(1)按執行業務查核辦法第25條所明定：「執行業務者列支
        之交際費，經取得合法憑證並查明業務有關者，准予核
        實認定，但全年度支付總額，不得超過核定執行業務之
        左列標準：【一】．．．(二)律師、會計師、技師、土地
        登記代理人：5％。【二】．交際費之原始憑證如下：
        『一』在外宴客及招待費用，應以統一發票為憑，其為
        核准免用統一發票之小規模營利事業者，應取得普通收
        據。『二』購入物品作為交際費性質之餽贈者，應以統
        一發票或收據為憑。」，原告申報力新工業技師事務所
        88 年度交際費391,419元，被告初查以其中179,309元
        之憑證未書抬頭予以剔除，祇核定認列212,110元。惟
        原告主張上開交際費179,309元係招待業務往來之客戶
        餐飲及禮品等支出，均取有統一發票，並經銷售公司蓋
        章，應予核實認定。嗣經被告復查決定以，經查申報交
        際費之原始憑證及支出需確與業務有關，是原告雖取具
        憑據申報，惟未能檢具該項支出確與業務有關之證明文
        件供核為由，乃駁回復查之申請，申經訴願仍執其辭未
        獲變更，藉資為爭議。
      (2)第查交際應酬費用，係交易成立時直接支付為要件，就
        其支出是祚酬顧客能達成交易之實現，且餐飲支出之費
        用，確屬洽談業務所必需，至所購入餽贈物品並書有抬
        頭之統一發票，依前揭規定亦為交際費之原始憑證，均
        為成立交易時所餽送，非於事後酬謝，即應擬予核實認
        定，惟被告卻以未檢具確與業務有關之證明為由，逕予
        剔除其中179,309元，尚屬無據。被告既於初查時尚未
        詳明另需檢具確與業務有關之證明文件，即可認列核定
        其中212,110元，惟俟至復查及訴願時則有明顯差別認
        定標準，另就交際應酬支出確為業務所必需之費用，倘
        若每項費用支出均需舉證確與業務相關，豈非所取具合
        法統一發票又為何用？可見被告其認事用法，益臻明顯
        ，殊無足採。
    3.綜上述論，在在可悉被告誠有違誤，請撤銷原核定、復查
      及訴願決定。俾維原告權益，以昭折服，以符法制，暨達
      稅政之公允。
  (二)被告主張：
    1.業務收入
      (1)按「執行業務所得之計算，除本辦法另有規定外，以收
        付實現為原則。」、「執行業務者應於執行業務收入實
        現時列帳記載。」、「聯合執行業務者或執行業務收入
        經由公會代收轉付者，得按權責發生制計算所得，惟須
        於年度開始一個月前，申報該管稽徵機關核准，變更者
        亦同。」為執行業務所得查核辦法第3條、第10條第1項
        及第2項所明定。
      (2)原列報業務收入13,588,253元，原核定依查得資料及前
        揭規定核定為16,856,445元，即調增3,268,192元【即
        86年度於88年度收現231, 000元+87年度於88年度收現
        2,999,411元+短漏報37,781元】，其中屬年度轉正調增
        之金額為3,230,411元，經核並無不合。
      (3)原告不服，主張調增之執行業務收入3,230,411元已分
        別列報在86及87年度之執行業務收入中，且事務所自86
        年度開業以來，自始即採權責發生制記帳，請註銷該調
        增之收入云云。經查本件原告自始並未向被告申請採權
        責發生制，更無核准之記錄，又該調增之業務收入3,23
        0,411元，均在88年度收取，屬原告所不爭之事實，依
        前揭規定自應記入收入實現年度，原核據此調整並無不
        合。再者，86及87年度之業務收入於核定時，均已對此
        項未收現之收入減除不記入，詳見86及87年度審查報告
        表，並無重複核算之情事。
    2.交際費
      (1)按「一、執行業務者列支之交際費，經取得合法憑證並
        查明與業務有關者，准予核實核定，但全年支付總額，
        不得超過核定執行業務收入之左列標準：(二)律師、會計
        師、技師、土地登記代理人：5﹪。二、交際費之原始
        憑證如下：(一)在外宴客及招待費用，應以統一發票為憑
        ，其為核准免用統一發票之小規模營利事業者，應取得
        普通收據。(三)購入物品作為交際費性質之餽贈者，應以
        統一發票或收據為憑。」為執行業務所得查核辦法第25
        條所明定。
      (2)交際費原列報391,419元，原查以其中179,309元之憑證
        未書抬頭予以剔除，只核認212,110元。原告不服，主
        張其中142,116元確已洽請原出具人加填抬頭（力新工
        業技師事務所之統一編號）並蓋章，已符合執行業務所
        得查核辦法第9條、第25條及財政部71年12月23日台財
        稅第39291號函規定，應核實認定云云乙節。經查依前
        開執行業務所得查核辦法第25條規定，交際費所檢具之
        原始憑證及支出需確與業務有關，原告雖取具憑據申報
        ，惟未能檢具該項支出確與業務有關之證明文件供核，
        故原告之主張核無足採，原核定並無不合，請予維持。
    3.綜上論述：原核定及所為復查、訴願決定並無違誤，請准
      如答辯之聲明判決。
    理  由
一、被告之代表人原為林吉昌，於訴訟進行中變更為許虞哲，茲
    據其具狀聲明承受訴訟，核無不合，應予准許。
二、原告係力新工業技師事務所之負責人，88年度綜合所得稅結
    算申報，自行申報執行業務所得1,864,419元，經被告初查
    核定執行業務所得為6,120,498元，併課其當年度綜合所得
    總額為6,643,994元，淨額為5, 726,187元。原告本對該事
    務所88年度交際費、水電費、稅捐、業務收入及薪資支出等
    項目之核定不服申請復查，經復查決定維持原核定，原告仍
    不服，惟僅就「業務收入」及「交際費」二項目，提起訴願
    ，有其訴願書一份附訴願卷足考，據此，茲分別就業務收入
    及交際費兩項爭點敘述如下：
  (一)、業務收入部分：
    1.按「執行業務所得之計算，除本辦法另有規定外，以收付
      實現為原則。」及「聯合執行業務者或執行業務收入經由
      公會代收轉付者，得按權責發生制計算所得，惟須於年度
      開始一個月前，申報該管稽徵機關核准，變更者亦同。」
      分別為執行業務所得查核辦法第3條及第10條第2項所明定
      。
    2.查原告88年度申報力新工業技師事務所業務收入13,550,4
      72元，被告初查依據查得資料及前揭規定予以核定為16,856
      ,445 元。原告不服，主張被告所調整增列之執行業務收
      入3, 230,411元確已分別列為86年度及87年度之執行業務
      收入，且其事務所自86年度開業以來，自始即採權責發生
      制記帳，希將原核定調整增加之業務收入3,230,411元註
      銷云云。惟查，本件原告雖主張其事務所自86年度開業以
      來，自始即採「權責發生制」記帳，但並未依上開執行業
      務所得查核辦法第10條第2項向被告申報核准採用「權責
      發生制」記帳，除經被告答辯明晰在狀外，亦經原告自承
      在本院準備程序筆錄（問：有無事先向被告機關申報權責
      發生制？答：86、87二年，並沒有事先申報．．．），是
      原告主張採用「權責發生制」記帳，既未依規定事先申報
      被告核准，自屬無足憑採，而僅得依「收付實現制」辦理
      88年度之綜合所得稅之結算申報。據此，原核定調整增加
      之業務收入3,230,411元，實係因原告86年度及87年度應
      收未收之業務收入已在88年度收付實現，依前揭執行業務
      所得查核辦法第3條規定，原核定即應予以調整並無不合
      。另附帶一提者，原告主張其並非聯合執行業務者，執行
      業務收入亦非經由公會代收轉付，是以依前揭第10條第2
      項之規定，原告並不符合按權責發生制計算所得之規定，
      而難以准許採用權責發生制計算所得，僅得適用前揭執行
      業務所得查核辦法第3條規定，採收付實現原則核定原告
      之所得。
    3.次查原告系爭86年及87年應收未收款，被告於查核各該年
      度時並未併入各該86年度及87年度核定執行業務收入，有
      被告審查報告附原處分卷足佐，是原告雖在各該年度申報
      收入，惟經被告依收付實現原則予以剔除，並未在各該年
      度列報核定，於本（88）年度實現時始加以核定之事實，
      有財政部台灣省北區國稅局新店稽徵所91年10月2日北區
      國稅新店審字第0910005081號函檢送原告88年度（誤載為
      89年度）執行業務所得申報核定調整法令及依據說明書之
      公函一份附原處分卷足查，堪信為真實，是被告於88年度
      收付實現後始核定計算其所得之作法，並無不合。原告陳
      稱86及87年度即已依權責發生制申報，被告並未否准或告
      知違反規定等云，既與查證之事實不符，自屬無法採信。
  (二)、交際費部分：
     1.按「非屬執行業務之直接必要費用，不得列為執行業務
       費用。」及「一執行業務者列支之交際費，經取得合法
       憑證並查明與業務有關者，准予核實核定，但全年支付
       總額，不得超過核定執行業務收入之左列標準：(一)．．
       ．(二)律師、會計師、技師、土地登記代理人：5％。二交
       際費之原始憑證如下：(一)在外宴客及招待費用，應以統
       一發票為憑，其為核准免用統一發票之小規模營利事業
       者，應取得普通收據。(三)購入物品作為交際費性質之餽
       贈者，應以統一發票或收據為憑。」亦分別為執行業務
       所得查核辦法第14條及第25條所明定。
     2.查本件原告申報力新工業技師事務所88年度交際費
       391,419元，被告初查以其中179,309元之憑證未書抬頭
       而予以剔除，僅核定212,110元。原告不服，主張上開交
       際費179,309元係招待業務往來之客戶餐飲及禮品等支出
       ，均取有統一發票，並經銷售公司蓋章，請免予剔除云
       云。惟按「執行業務者列支之交際費，經取得合法憑證
       並查明與業務有關者，准予核實核定」，而查原告申報
       之交際費原為391,419元，經被告初查因其中179,309 元
       之憑證欠缺抬頭而予以剔除未准核定，嗣復查中雖經原
       告就其中142,116元部分洽請原出具人加填抬頭（力新工
       業技師事務所之統一編號）並蓋章，惟查此項事後補為
       是否可採，本有疑義；況依上開規定，被告須「查明與
       業務有關者」始能准予核實核定，因之被告通知原告證
       明上開補為之交際費憑證的確屬與執行業務有關之交際
       費，於法有據，原告自應配合查證，然對此有利於己部
       分之事實，原告仍未能盡舉證責任，本院自未能為有利
       於原告主張事實之認定，應認系爭交際費之憑證無法證
       明與原告所執行之業務有關而得予認列核定，應認無法
       認列而予以剔除。
     3.是故原告所稱本件系爭交際費憑證未書立抬頭部分，其
       中142,116元確已洽請原出具人加填抬頭（力新工業技師
       事務所之統一編號）並蓋章，已符合執行業務所得查核
       辦法第9條、第25條之規定，得予認列核定等云，容有誤
       解法令，並不足採。
三、綜上，原告所訴非有理由，委無足採，從而被告引據首揭各
    該規定，予以認列或剔除，並無違誤，復查及訴願決定遞予
    維持，亦無不合。原告仍執前詞訴請撤銷，為無理由，應予
    駁回。
據上論結，本件原告之訴為無理由，爰依行政訴訟法第98條第3
項前段，判決如主文。
中　　華　　民　　國　　94　　年　 　6　　月　 16  　 日
                 臺 北 高 等 行 政 法 院   第 六 庭
                             審 判 長 法  官　林  樹  埔
                                      法  官　許  瑞  助
                                      法  官　陳  鴻  斌
上為正本係照原本作成。
如不服本判決，應於送達後20日內，向本院提出上訴狀並表明上
訴理由，如於本判決宣示後送達前提起上訴者，應於判決送達後
20日內補提上訴理由書（須按他造人數附繕本）。
中　　華　　民　　國　   94    年  　6  　月  　16　　日
                                      書記官  蔡  逸  萱
